【裁判字號】    98,司財管,42
【裁判日期】    990108
【裁判案由】    指定遺產管理人
【裁判全文】
臺灣彰化地方法院民事裁定            98年度司財管字第42號
聲  請  人  甲○○
關  係  人  財政部國有財產局台灣中區辦事處
法定代理人  廖蘇隆
上列聲請人聲請為被繼承人尤屬選任遺產管理人及對被繼承人之
債權人及受遺贈人為公示催告事件，本院裁定如下：
    主  文
選任財政部國有財產局台灣中區辦事處為被繼承人尤屬（性別年
籍不詳，為坐落臺灣省彰化縣鹿港鎮○○段3299地號土地之所有
人）之遺產管理人。
聲請人其餘聲請駁回。
程序費用新臺幣壹仟元由被繼承人之遺產負擔。
    理  由
一、本件聲請意旨略以：聲請人之祖父尤呆係被繼承人尤屬之姪
    ，被繼承人於民國（下同）前8年11月30日死亡，遺有坐落
    臺灣省彰化縣鹿港鎮○○段3299地號土地一筆無人繼承，而
    聲請人世居該土地其上建物（門牌為臺灣省彰化縣鹿港鎮埔
    崙里10鄰埔腳巷36號），且該土地向由聲請人管理及繳納地
    價稅，聲請人爰向本院聲請選任自己為遺產管理人，並對被
    繼承人之債權人及受遺贈人為公示催告等語。
二、按：繼承開始時，繼承人之有無不明，而無親屬會議或親屬
    會議未於一個月內選定遺產管理人者，利害關係人得聲請法
    院選任遺產管理人，此觀民法第1177條、第1178條第2項規
    定自明。
三、次按：遺產管理人得聲請法院依公示催告程序，限定一年以
    上之期間，公告被繼承人之債權人及受遺贈人，命其於該期
    間內報明債權及為願受遺贈與否之聲明，此參民法第1179條
    第1項第3款規定自明。
四、查：被繼承人尤屬已死亡而遺有坐落臺灣省彰化縣鹿港鎮○
    ○段3299地號土地一筆無人繼承之事實，有土地謄本、土地
    總登記資料、繼承系統表、彰化縣鹿港鎮戶政事務所97年9
    月11日彰鹿戶字第0970002917號函影本各一份在卷可稽，參
    諸上開資料，被繼承人於民國前19年即為該筆土地之所有人
    ，核其年歲，至今至少已逾116歲，衡之內政部於98年9月9
    日統計我國人瑞最長壽者於統計當時亦僅有116歲者一人以
    觀，堪認被繼承人應已死亡而無繼承人無訛。又聲請人主張
    其長年繳納該土地之地價稅之事實，業據提出自68年至97年
    之地價稅繳納證明影本共九份為證，堪信屬實，揆諸聲請人
    於補正狀中復聲請對被繼承人之債權人及受遺贈人為公示催
    告，顯有對被繼承人遺產為清算並追償之意思，佐以聲請人
    對被繼承人有上開代繳地價稅之債權尚未清償，本院認其就
    被繼承人之遺產有利害關係，故聲請人選任遺產管理人之聲
    請應予准許。
五、聲請人雖聲請指定自己為遺產管理人，惟選任遺產管理人事
    件為非訟事件，本院自得依職權選任適當之人任之，不受聲
    請人聲明之拘束；且該土地已於72年7月15日因未辦繼承登
    記由彰化縣政府代管，並經彰化縣政府以96年4月4日府地籍
    字第0960066093號函移請財政部國有財產局公開標售，有土
    地謄本一份為憑，為免妨害主管機關依地籍清理條例所為之
    標售處分，自不宜由居住於該土地其上建物之聲請人擔任遺
    產管理人。本院審酌本案被繼承人所遺之土地既已移請國有
    財產局公開標售，則由該機關一併擔任遺產管理人應稱妥適
    ，考量管理遺產之地緣關係與便利性，故選任財政部國有財
    產局臺灣中區辦事處為被繼承人之遺產管理人。
六、再查：對被繼承人之債權人及受遺贈人為公示催告之聲請，
    應由遺產管理人為之，而本案聲請人既非遺產管理人，故其
    公示催告之聲請應予駁回。
七、依非訟事件法第157條，爰裁定如主文。
八、如對本裁定抗告，須於裁定送達後10日之不變期間內，向本
    院提出抗告狀，並繳納抗告費新臺幣1,000元。
中    華    民    國    99    年    1     月    8     日
                  家事法庭      司法事務官  康景翔

司法院資訊處製作；財團法人民間司法改革基金會備份。
